臺灣臺中地方法院民事裁定　　　　　100年度司養聲字第216號
聲　請　人　王文燦
即　收養人
聲　請　人　潘柏鈞
即被收養人
法定代理人　潘檍
上列當事人間聲請認可收養事件，本院裁定如下：
    主  文
認可王文燦於民國一００年八月五日收養潘柏鈞為養子。
程序費用由聲請人負擔。
    理  由
一、本件聲請意旨略以：聲請人即收養人王文燦（男、民國六十
    三年八月三十日生）為聲請人即被收養人潘柏鈞（男、九十
    二年十一月九日出生）生母潘檍之配偶，於一００年八月
    五日經被收養人生母潘檍同意，收養人與被收養人訂立書
    面收養契約書，由收養人收養被收養人為養子，爰依民法第
    一千零七十九條第一項規定聲請本院認可等語。並提出收養
    契約書、戶籍謄本、扣繳憑單及在職證明書等件為證。
二、按夫妻之一方收養他方之子女時，應長於被收養者十六歲以
    上；夫妻收養子女時，應共同為之。但夫妻之一方收養他方
    之子女，得單獨收養；子女被收養時，應得其父母之同意。
    但有下列各款情形之一者，不在此限：(一)父母之一方或雙方
    對子女未盡保護教養義務或有其他顯然不利子女之情事而拒
    絕同意。(二)父母之一方或雙方事實上不能為意思表示。前項
    同意應作成書面並經公證。但已向法院聲請收養認可者，得
    以言詞向法院表示並記明筆錄代之。第一項之同意，不得附
    條件或期限；收養應以書面為之，並向法院聲請認可。收養
    有無效、得撤銷之原因或違反其他法律規定者，法院應不予
    認可；法院為未成年人被收養之認可時，應依養子女最佳利
    益為之；又按收養自法院認可裁定確定時，溯及於收養契約
    成立時發生效力。但第三人已取得之權利，不受影響；法院
    認可兒童收養事件，應考慮兒童之最佳利益，決定兒童之最
    佳利益時，應斟酌收養人之人格、經濟能力、家庭狀況及以
    往照顧或監護其他兒童之紀錄決定之；法院認可收養前，應
    命主管機關或其他兒童福利機構進行訪視，提出調查報告及
    建議，民法第一千零七十三條第二項、第一千零七十四條第
    一款、第一千零七十六條之一、第一千零七十九條、第一千
    零七十九條之一、第一千零七十九條之三分別定有明文。復
    按法院認可兒童及少年收養事件，應基於兒童及少年之最佳
    利益，斟酌收養人之人格、經濟能力、家庭狀況及以往照顧
    或監護其他兒童及少年之紀錄決定之；滿七歲之兒童及少年
    被收養時，兒童及少年之意願應受尊重；法院認可兒童及少
    年之收養前，應命主管機關或兒童及少年福利機構進行訪視
    ，提出調查報告及建議。收養人或收養事件之利害關係人亦
    得提出相關資料或證據，供法院斟酌，兒童及少年福利法第
    十四條第一項、第二項前段及第四項亦定有明文。
三、經查：
  (一)本件收養人與被收養人間，業於一００年八月五日簽立書面
    契約達成收養合意；被收養人係七歲以上之未成年人，經其
    法定代理人即生母潘檍同意，與收養人訂立書面收養契約
    ，有上開證據及經收養人、被收養人及其生母到庭陳明收養
    及被收養之意願，並有戶籍謄本及收養契約書附卷可證，堪
    信為真實。另被收養人之生父不詳，是被收養人於經其生父
    認領前，與生父並不發生法律上親子關係，本件收養自無庸
    得被收養人之生父同意。
  (二)另經本院函請財團法人中華民國兒童福利聯盟文教基金會派
    員進行訪視，訪視報告略以：1.出養必要性：出養人王太太
    現年三十三歲，擔任家管，潘小弟自小由王太太獨自監護及
    照顧，目前王太太已再婚，潘小弟由王姓夫妻共同照顧，王
    先生與潘小弟關係佳，潘小弟也喜歡王先生，王太太清楚表
    達同意王先生收養事宜，評估此案具出養必要性。2.收養人
    現況：收養人王先生現年三十七歲，於OA耗材供應公司工作
    ，擔任課長職務，工作收入穩定，評估經濟狀況穩定。與王
    太太相互尊重，感情融洽，夫妻關係穩定。王先生婚後共同
    照顧潘小弟，期待在法律上成為潘小弟父親角色而收養，其
    收養意願明確。3.試養情形：被收養人潘小弟與王先生相處
    一年多的時間，觀察潘小弟與王先生互動自然、和樂，且其
    認定王先生為爸爸，也已適應現在家庭生活，同時王先生也
    與王太太共同負擔潘小弟的照顧及管教責任，了解孩子的個
    性，並關心孩子的生活，評估試養情形穩定。4.綜上所述，
    考量王太太已再婚，收養人王先生經濟狀況穩定，收養意願
    明確，加上王姓夫妻二人關係穩定，與潘小弟互動良好，潘
    小弟也明確表達被收養之意願，故評估王文燦合適收養潘柏
    鈞等語，此有該基金會一００年十一月二日兒盟訪字第一０
    ００三０七號函暨訪視報告在卷可憑。
四、本院審酌上情，認收養人已與被收養人生母結婚，收養人與
    被收養人已共同生活，彼此間相處融洽，且照顧情形良好，
    收養人亦有足夠之教養能力，足以教養被收養人，復斟酌收
    養人所能提供之環境、資源、健康及一切情狀，均足以對被
    收養人為妥善之照顧，收養人顯然可以提供被收養人穩定之
    成長環境。另被收養人於接受訪視及本院審理時，表示同意
    由收養人收養，子女意願應予以尊重。另綜觀全案卷證及主
    管機關訪視報告所示，堪認本件收養並無得撤銷或無效之原
    因，亦無違反其他法律規定之情事，復符合被收養人之最佳
    利益，自應予認可，並溯及於一００年八月五日簽訂收養書
    面契約時發生效力。
五、依非訟事件法第二十一條第一項前段、第二十三條、民事訴
    訟法第八十五條第一項前段，裁定如主文。
中    華    民    國   100    年    11    月    17    日
                  家事法庭    司法事務官  林敬程
以上正本係照原本作成。
如對本裁定抗告，須於裁定送達後十日之不變期間內，向本院提
出抗告狀，並繳納抗告費新臺幣一千元。
中    華    民    國   100    年    11    月    17    日
                              書  記  官  王淑燕